【裁判字號】    99,上更(一),349
【裁判日期】    991130
【裁判案由】    毒品危害防制條例等
【裁判全文】
臺灣高等法院刑事判決             99年度上更(一)字第349號
上  訴  人
即  被  告  趙冠銓
指定辯護人  本院公設辯護人李廣澤
上列上訴人因毒品危害防制條例等案件，不服臺灣桃園地方法院
97年度訴字第18號，中華民國97年7月23日第一審判決（起訴案
號：臺灣桃園地方法院檢察署96年度偵緝字第1299號），提起上
訴，經判決後，由最高法院發回更審，本院判決如下：
    主  文
原判決撤銷。
趙冠銓共同輸入禁藥，處有期徒刑肆月。
    事  實
一、緣趙冠詮與張新利（張新利涉共同輸入禁藥部分，經本院以
    96年度上訴字第936號判決判處有期徒刑4月確定）係朋友關
    係，於92年8月26日16時、17時許，由趙冠詮致電在中國大
    陸廣東省東莞地區之張新利，委託其購買「安君寧」之藥品
    （內含第三級毒品特拉嗎竇TRAMAOL成分）回臺，以資戒除
    毒癮。張新利接聽後，遂將電話轉交身旁女友許惠貞（許惠
    貞涉共同輸入禁藥部分，經臺灣桃園地方法院檢察署檢察官
    以96 年度偵字第3269號為緩起訴處分）接聽，由許惠貞寫
    下「安君寧」之藥名（趙冠詮、張新利、許惠貞均不知內含
    有第三級毒品特拉嗎竇TRAMAOL成分）。趙冠詮、張新利與
    許惠貞均明知「安君寧」藥品乃未經中央衛生主管機關核准
    輸入之禁藥，在國內無法購得，猶基於輸入禁藥之犯意聯絡
    ，推由許惠貞至中國大陸廣東省東莞地區後街某藥局，以人
    民幣數十元之代價，購得「安君寧」藥品10包，嗣於同年月
    28 日返臺前，由許惠貞將購入之「安君寧」除去外包裝盒
    ，將散裝之安君寧置於張新利隨身攜帶之側背包內，未經我
    國中央衛生主管機關之核准，張新利與許惠貞2人隨即於同
    日攜帶上開藥品自大陸地區澳門搭乘澳門公司NX－518號班
    機入境臺灣地區，而於同日19時30分許，在臺灣桃園國際機
    場（原名中正國際機場）入境旅客行李檢查室，為財政部臺
    北關稅局稽查人員檢驗行李時查獲，並在張新利隨身攜帶之
    側背包內扣得上開未經核准擅自輸入之禁藥10包（業經財政
    部臺北關稅局沒入），始悉上情。
二、案經內政部警政署航空警察局移送台灣桃園地方法院檢察署
    檢察官偵查起訴。
    理  由
壹、程序方面：
一、按被告以外之人於偵查中向檢察官所為之陳述，除顯有不
    可信之情況者外，得為證據，此為刑事訴訟法第159 條之1
    第2 項所明定。又詰問權係指訴訟上當事人有在審判庭輪流
    盤問證人，以求發現真實，辨明供述證據真偽之權利，其於
    現行刑事訴訟制度之設計，以刑事訴訟法第166 條以下規定
    之交互詰問為實踐，屬於人證調查證據程序之一環，與證據
    能力係指符合法律所規定之證據適格，而得成為證明犯罪事
    實存在與否之證據適格，性質上並非相同；偵查中檢察官為
    蒐集被告犯罪證據，訊問證人旨在確認被告嫌疑之有無及內
    容，與審判期日透過當事人之攻防，調查證人以認定事實之
    性質及目的有別，偵查中訊問證人，法無明文必須傳喚被告
    使之得以在場；刑事訴訟法第248 條第1 項前段雖規定「如
    被告在場者，被告得親自詰問」，事實上亦難期被告有於偵
    查中行使詰問權之機會，此項未經被告詰問之被告以外之人
    於偵查中向檢察官所為之陳述，依刑事訴訟法第159 條之1
    第2 項之規定，原則上屬於法律規定為有證據能力之傳聞證
    據，於例外顯有不可信之情況，始否定其得為證據；是得為
    證據之被告以外之人於偵查中向檢察官所為之陳述，因其陳
    述未經被告詰問，應認屬於未經合法調查之證據，非為無證
    據能力，而禁止證據之使用，此項詰問權之欠缺，非不得於
    審判中由被告行使以補正，而完足為經合法調查之證據，最
    高法院97年度臺上字第356 號判決意旨亦可資參照。再按所
    謂「依法應具結而未具結者」，係指檢察官或法官依刑事訴
    訟法第175 條之規定，以證人身分傳喚被告以外之人到庭作
    證，或雖非以證人身分傳喚到庭，而於訊問調查過程中，轉
    換為證人身分為調查時，此時其等供述之身分為證人，則檢
    察官、法官自應依同法第186 條有關具結之規定，命證人供
    前或供後具結，其陳述始符合同法第158 條之3 規定，而有
    證據能力；若檢察官或法官非以證人身分傳喚而以告發人、
    告訴人、被害人或共犯、共同被告身分傳喚到庭為訊問時，
    其身分既非證人，即與「依法應具結」之要件不合，縱未命
    其具結，純屬檢察官或法官調查證據職權之適法行使，當無
    違法可言。又前揭非以證人之身分在審判中之陳述筆錄，倘
    該被告以外之人已經法院以證人身分傳喚到庭並經具結作證
    ，且由被告為反對詰問，或有前揭傳喚不能或詰問不能之情
    形外，該未經具結之陳述筆錄因屬審判上之陳述，自有證據
    能力；若係在另案法官面前作成之陳述筆錄，本質上亦屬傳
    聞證據，自得依同法第159 條之1 第1 項之規定，認有證據
    能力，不能因陳述人未經具結，即一律適用同法第158 條之
    3 規定，排除其證據能力，最高法院96年度臺上字第3527號
    判決意旨另可資參照。經查，證人許惠貞前於偵查中係以被
    告身分接受詢問（見95年度他字第5244號偵查卷第13頁至第
    14頁），其身分既非證人，即與「依法應具結」之要件不合
    ，而證人張新利、許惠貞前於偵查中雖經以證人身分詢問、
    具結在案（見94年度偵字第19859 號偵查卷第36頁至第38頁
    、96年度偵緝字第1299號偵查卷第22頁至第23頁），但未給
    予被告行使詰問權之機會，惟而，該證人於原審審判中皆有
    傳拘未到不能詰問之情形（見原審97年度訴字第18號卷第
    123頁至第127頁、第130頁至第133頁），又本院審理中被告
    及辯護人亦未聲請傳喚證人張新利、許惠貞到庭作證詰問，
    顯已放棄詰問證人之權利，且經查證人張新利、許惠貞偵查
    中之陳述，無顯有不可信之情況，自應認證人張新利、許惠
    貞於偵查中之陳述仍有證據能力。
二、按被告以外之人於審判外之言詞或書面陳述，除法律有規定
    者外，不得作為證據；又被告以外之人於審判外之陳述，雖
    不符合同法第159條之1至第159條之4之規定，但經當事人於
    審判程序同意作為證據，法院審酌該言詞陳述或書面陳述作
    成時之情況，認為適當者，亦得為證據。當事人、代理人或
    辯護人於法院調查證據時，知有第159條第1項不得為證據之
    情形，而未於言詞辯論終結前聲明異議者，視為有前項之同
    意，刑事訴訟法第159條第1項及第159條之5分別定有明文。
    經查，本判決下列所引用之證人李光中之警詢陳述，固屬傳
    聞證據，檢察官、被告及辯護人於本院審判期日中，均不爭
    執此部分之證據能力，且迄至言詞辯論終結前亦未爭執本案
    證據之證據能力，本院審酌上開證據資料製作時之情況，尚
    無違法不當及證明力明顯過低之瑕疵，亦認為以之作為證據
    應屬適當，故揆諸前開規定，爰依刑事訴訟法第159條之5規
    定，認前揭證據資料均有證據能力。
三、又按本案認定事實所引用之文書證據等證據，並無證據證明
    係公務員違背法定程序所取得，亦無刑事訴訟法第159 條之
    4 之顯有不可信之情況與不得作為證據之情形，本院斟酌本
    案卷內之證據並非非法取得，亦無證明力明顯過低之情形，
    且被告及其選任辯護人於本院審理中亦表示對上開證據之證
    據能力無意見，復經本院於審判期日依法進行證據之調查、
    辯論，被告於訴訟上之程序權，已受保障，上揭各該證據，
    均得採為證據。
貳、實體方面：
一、訊據被告趙冠詮矢口否認有輸入禁藥之犯行，辯稱：伊並未
    致電張新利及其女友許惠貞，委託其等購買「安君寧」之藥
    品回臺云云。
二、經查：
  (一)張新利確於92年8月28日19時30分許，在桃園機場入境旅客
    行李檢查室通關時，為海關人員自攜帶之側背包內查扣10包
    安君寧之事實，迭據證人張新利於偵查、原審及本院另案證
    述在卷（見94年度偵字第19859號偵查卷第48頁、原審95 年
    度訴字第1395號卷第87至88頁、第93頁、本院96年度上訴字
    第936號卷第41頁）；核與證人即查獲之海關人員李光中於
    警詢之陳述相符（見94年度偵字第19859號偵查卷第6頁）；
    復有臺北關稅局扣押貨物、運輸工具收據、處分書、護照影
    本在卷可稽，暨安君寧10包扣案可佐（見94年度發查字第
    1329號卷第3至4頁、第10頁）。被告雖辯稱：伊並未致電張
    新利及其女友許惠真，委託其等購買「安君寧」之藥品回臺
    云云。惟趙冠詮致電在中國大陸廣東省東莞地區之張新利，
    委託其購買藥品「安君寧」回臺，用以戒除毒癮，張新利接
    聽後，遂將電話轉交身旁女友許惠真接聽，由許惠真寫下「
    安君寧」之藥名等情，迭據證人張新利於偵查、原審及本院
    另案證述在卷（見94年度偵字第1985 9號偵查卷第48頁、原
    審95年度訴字第1395號卷第87至88頁、第93頁、本院96年度
    上訴字第936號卷第41頁），核與證人許惠真於本案偵查中
    及另案偵查審理中之證述大致相符（見94年度偵字第19859
    號偵查卷第49頁、96年度偵緝字第1299號偵查卷第22頁至第
    23頁、原審95年度訴字第1395號卷第72頁至第75頁），並經
    本院96年上訴字第936號判決認定在案，被告所辯，尚不足
    採信。
  (二)扣案之安君寧10包，經送行政院衛生署管制藥品管理局檢驗
    結果，檢出第三級毒品特拉嗎竇（TRAMADOL）成分，屬第三
    級管制藥品或毒品，有該局92年10月8日管檢字第092000825
    5號檢驗成績書影本在卷可憑（見原審95年度訴字第1395號
    卷第52頁），又行政院衛生署藥品許可相關資料，未曾核准
    「安君寧」之產品，亦有該署95年10月20日衛署藥字第0950
    343314號函復在卷（見原審95年度訴字第1395號卷第69頁）
    。又扣案之「安君寧」10包，依其外包裝正面尚標示「安君
    寧（濃縮丸）」、「湖南泰爾製藥有限公司出品」、「批准
    文號國藥准字第Z00000000號」，背面標示成分、功能為「
    功能主治：活血定痛、去毒化痰、用於緩解鴉片類吸毒成癮
    痰熱症者斷毒時的戒斷症狀」、「症見：周身疼痛不適、煩
    躁易怒、心悸失眠、痰涎壅塞、寒顫噴嚏、舌苔黃膩」、「
    主要成分：延胡索、魚腥草、膽南星、白芍、河子、徐長卿
    、益智、丁香、甘草」，業經原審於95年度訴字第1395號案
    件審理中當庭勘驗屬實，有勘驗筆錄附卷可憑（見原審95年
    度訴字第1395號刑事卷第91頁），自應以藥品管理。
  (三)按經中央衛生主管機關（即行政院衛生署）明令公告禁止製
    造、調劑、輸入、輸出、販賣或陳列之毒害藥品為藥事法所
    稱「禁藥」；又輸入藥品，應依藥事法第39條規定將其成分
    、規格、性能、製法之要旨，檢驗規格與方法及有關資料或
    證件，連同標籤、仿單及樣品，並繳納證書費、查驗費，申
    請中央衛生主管機關查驗登記，經核准發給藥品許可證後，
    始得由藥品許可證持有人及其授權者輸入，其餘之輸入藥品
    ，除係旅客或隨交通工具服務人員所攜帶之自用藥品外，若
    有未經中央衛生主管機關核准擅自輸入之情形者，亦屬藥事
    法所稱之「禁藥」範圍，藥事法第22條第2 款、藥事法施行
    細則第6條定有明文。本件大陸地區製造之「安君寧」藥品
    ，經檢驗含特拉嗎竇（TRAMADOL）成分，惟行政院衛生署並
    未公告禁止製造、調劑、輸入、販賣含特拉嗎竇（TRAMADOL
    ）成分之藥品，故「安君寧」非屬藥事法第22條第1項第1款
    所稱之禁藥，又查行政院衛生署許可資料，國內並無核發「
    安君寧」之藥品許可證，其未經核准擅自輸入，應屬藥事法
    第22條第2款前段之禁藥，此有行政院衛生署食品藥物管理
    局99年10月14日FDA管字第0990061053號函附於本院卷第20
    頁可參。
  (四)按凡與限制人民自由權利有關之事項，應以法律或法律授權
    命令加以規範，方與法律保留原則相符。藥事法第22條第1
    項第2款自用藥品之限量，由中央衛生主管機關會同財政部
    公告之，藥事法第22條第2項固定有明文。然藥事法第22條
    第2項係於93年4月21日增訂，同年月23日施行，該項增訂生
    效前，72年12月27日公告、75年2月17日公告修正、93年4月
    16日始廢止之「旅客或船舶、航空器服務人員攜帶少量自用
    藥物進口限量表」規定（自廢止時起，前開自用藥品之限量
    納入「入境旅客攜帶行李物品報驗稅放辦法」第4條之附表
    予以規範），雖與旅客攜帶自用藥品進口事項有關，但究涉
    及人民權利之限制，其訂定當時，藥事法既未就「自用藥品
    之限量」為具體明確之授權，顯欠缺法律明確授權依據，而
    不應予以適用。是藥事法於93年4月21日增訂第22條第2項、
    同年月23日生效之前，旅客或隨交通工具服務人員攜帶未經
    中央衛生主管機關核發輸入許可證之藥品，是否合於「自用
    」要件，應由法院就具體個案情節，本於法規範目的，審酌
    其攜帶數量客觀上依社會通常觀念是否足認係供個人使用，
    而含有管制藥品成分具一定治療效果之藥物，其攜帶者或委
    託攜帶者是否有相關診療證明，是否合於治療本人疾病之用
    途等一切情狀而為判斷，以阻卻不肖人士假借自用之名，試
    圖規避中央衛生主管機關稽核全國藥物輸入、管理等相關措
    施之流弊。本案被告否認有委託張新利購買系爭藥品，亦未
    能提出診療或醫囑證明以證明確係要自用，自不合藥事法第
    22 條第2款但書所定自用藥品之規定，自屬輸入禁藥無訛。
  (五)綜上所述，本件事證明確，被告輸入禁藥之犯行堪以認定，
    應依法論科。
三、新舊法比較
  (一)被告行為時，藥事法第82條第1項原規定：「製造或輸入偽
    藥或禁藥者，處七年以下有期徒刑，得併科新臺幣十五萬元
    以下罰金。」嗣於93年4月21日修正公布為「製造或輸入偽
    藥或禁藥者，處十年以下有期徒刑，得併科新臺幣一千萬元
    以下罰金。」並於同年月23日生效，比較修正前後之規定，
    新法並非有利於被告，自應適用修正前之舊法。
  (二) (1)按修正前刑法第28條規定：「二人以上共同實施犯罪之
    行為者，皆為正犯。」，修正後刑法第28條規定：「二人以
    上共同實行犯罪之行為者，皆為正犯。」，剔除未參與犯罪
    實行行為之預備及陰謀共同正犯，然本件趙冠詮與張新利、
    許惠貞間就本件犯行，有犯意聯絡及行為分擔，均已參與實
    行行為，修正前後之規定，並無何者有利或不利之情形。惟
    刑法第28條共同正犯之範圍，已修正限縮於共同實行犯罪行
    為者始成立共同正犯，排除陰謀犯、預備犯共同正犯；新舊
    法就共同正犯之範圍既因此而有變動，自屬行為後法律有變
    更，而非僅屬文字修正，應有新舊法比較適用之問題，且倘
    比較結果並無有利或不利之情形，即應依修正後刑法第2條
    第1項前段之規定，適用行為時之修正前刑法第28條之規定
    ，論以共同正犯。
      (2)刑法第33條第5款有關罰金之最低數額部分，刑法分則
    編各罪所定罰金之貨幣單位原為銀元，修正前刑法第33條
    第5款規定：「罰金：（銀元）一元以上」，而銀元與新臺
    幣間之折算，依現行法規所定貨幣單位折算新臺幣條例規
    定，以銀元1元折算新臺幣3元；95年7月1日修正施行後刑
    法第33條第5款則規定：「罰金：新臺幣一千元以上，以百
    元計算之」；經比較修正前、後之規定，修正後刑法第33
    第5款所定罰金之最低數額，較之修正前提高，自以修正前
    刑法第33條第5款規定有利於被告。而應適用修正前之規定
    。
四、核被告所為，係犯93年4月21日修正前藥事法第82條第1項輸
    入禁藥罪。起訴書雖未載此罪名，然此犯罪事實業經於起訴
    書中記載明確，並經本院依刑事訴訟法第95條規定為罪名之
    告知，予被告防禦辯護之機會（見本院卷第60頁正反面）。
    又起訴書雖認被告上開行為係違反懲治走私條例第12條、第
    2條第1項之私運管制物品進口罪，惟業經公訴檢察官變更起
    訴法條為修正前藥事法第82條第1項（見原審97年度訴字第
    18號刑事卷第137頁），本院自無庸再予以變更起訴法條。
    趙冠詮與張新利、許惠貞間就本件犯行，有犯意聯絡及行為
    分擔，均為共同正犯。原審予以論罪科刑，固非無見。惟檢
    察官於第一審辯論終結前，發見有應不起訴或以不起訴為適
    當之情形者，得撤回起訴。撤回起訴，應提出撤回書述理
    由；刑事訴訟法第269條定有明文。又裁判上一罪，實質上
    一罪之單一性案件，既不許為一部之起訴，當然不許為訴之
    一部撤回。若為一部撤回，法院依刑事訴訟法第267條規定
    ，仍可全部予以審判，此乃因一罪一個刑罰權，訴訟上無從
    分割。從而，此種案件若為一部撤回，既不生撤回效力，法
    院就該部分仍應予審判，否則，即有已受請求之事項未予判
    決之違法。再刑事訴訟法並無如民事訴訟法得「擴張或減縮
    應受判決事項之聲明」之規定。如須追加起訴或撤回起訴，
    自應分別依刑事訴訟法第265 條或第269條之規定為之；是
    就與已經起訴之案件無單一性不可分關係之相牽連犯罪（指
    刑事訴訟法第7條所列案件），應依起訴之程序以言詞或書
    面加提獨立之新訴，不得於準備程序或審判期日，逕以擴張
    起訴犯罪事實之請求代替訴之追加；另亦不得於準備程序或
    審判期日以言詞為減縮起訴犯罪事實之請求代替撤回起訴，
    否則，其擴張或減縮之請求亦不生效力。本件檢察官起訴之
    犯罪事實係被告明知「安君寧」藥品乃未經我國衛生主管機
    關核准製造販賣之禁藥，且其內含毒品危害防制條例所列管
    之第三級毒品特拉嗎竇（Tramadol）成分，竟推由同有輸入
    禁藥犯意聯絡但不知其內含第三級毒品之許惠貞，於民國92
    年8月26日至中國大陸廣東省東莞地區後街某藥局，以人民
    幣數十元之代價，購得「安君寧」藥品10包，再置放於同具
    輸入禁藥犯意聯絡但不知其內含第三級毒品之張新利側背包
    內，於同年月28日相偕搭乘澳門航空公司班機入境台灣地區
    ，當日19時30分許在台灣桃園國際機場（原名中正國際機場
    ）入境旅客行李檢查室，為財政部台北關稅局稽查人員檢驗
    行李時查獲等情，因認被告以一運輸行為觸犯懲治走私條例
    第12條、第2條第1項之私運管制物品進口（嗣經檢察官於第
    一審審理時以言詞陳明變更該部分起訴法條為修正前藥事法
    第82條第1項輸入禁藥罪，見原審卷(二)第137頁）及毒品危
    害防制條例第4條第3項運輸第三級毒品罪嫌（見原審卷(二)
    第2頁起訴書）。檢察官於97年5月27日原審審判期日固以言
    詞表示「更正刪除有關運輸第三級毒品之犯罪事實」（見原
    審卷(二)第137頁），依前開說明，其此部分減縮之請求，
    既未提出撤回書敘述理由，並不生撤回起訴之效力，況就想
    像競合犯裁判上一罪之一部起訴事實，亦不得撤回起訴，乃
    原審就該部分之起訴犯行，未予審理、判決，即有違誤。被
    告否認犯罪提起上訴固為無理由，惟原審判決既有上開可議
    之處，仍屬無可維持，自應由本院予以撤銷改判。爰審酌被
    告任意輸入禁藥，有危國民之生命及健康，本不宜寬貸，惟
    念其輸入禁藥之數量不多，情節非重，及被告犯後態度等一
    切情狀，量處如主文第2項所示之刑。末查，本件被告前經
    臺灣桃園地方法院檢察署檢察官依法傳喚、拘提無著後，於
    95年3月30日發布通緝在案，嗣於96年9月28 日上午8時30分
    ，在新竹縣竹東鎮○○路59巷6弄25號，始為警查獲，此有
    臺灣桃園地方法院檢察署95年3月30日通緝書、新竹縣政府
    警警察局通緝案件移送書暨被告於緝獲之警詢筆錄等件在卷
    可參，顯見被告並非於96年12月31日前自動歸案接受審判，
    依中華民國96年罪犯減刑條例第5條規定，本件自無減刑之
    適用，併此敘明。又本案查扣之安君寧10包，已遭財政部臺
    北關稅局沒入，有該局92年3月12日92年第00000000號處分
    書可憑（見94年度發查字第13 29號卷第10 頁），爰不另為
    沒收之諭知。
五、不另為無罪諭知部分
（一）公訴意旨另謂：被告明知「安君寧」藥品乃未經我國衛生
      主管機關核准製造販賣之禁藥，且其內含毒品危害防制條
      例所列管之第三級毒品特拉嗎竇（Tramadol）成分，竟於
      民國92年8月26日下午4時許，基於輸入第三級毒品之犯意
      ，電聯當時正在中國大陸廣東省東莞地區之友人張新利及
      其女友許惠貞，購買「安君寧」藥品10包，推由許惠貞，
      於民國92年8月26日至中國大陸廣東省東莞地區後街某藥
      局，以人民幣數十元之代價，購得「安君寧」藥品10包，
      再置放於張新利側背包內，於同年月28日相偕搭乘澳門航
      空公司班機入境台灣地區，當日19時30分許在台灣桃園國
      際機場（原名中正國際機場）入境旅客行李檢查室，為財
      政部台北關稅局稽查人員檢驗行李時查獲等情，因認被告
      另涉犯毒品危害防制條例第4條第3項運輸第三級毒品罪嫌
      。
（二）按犯罪事實應依證據認定之，無證據不得認定其犯罪事實
      ，刑事訴訟法第154條第2項定有明文。又刑事訴訟上證明
      之資料，無論其為直接或間接證據，均須達於通常一般之
      人均不致有所懷疑，而得確信其為真實之程度，始得據為
      有罪之認定，若其關於被告是否犯罪之證明未能達此程度
      ，而有合理懷疑之存在，致使無從形成有罪之確信，根據
      罪證有疑，利於被告之證據法則，即不得遽為不利被告之
      認定。最高法院76年度台上字第4986號著有判例可資參照
      。
（三）經查，扣案之「安君寧」係由共同被告許惠真與共同被告
      張新利一起在大陸地區某藥局內購得後，由許惠貞將之放
      置於張新利之隨身側背包內，返國後入關時，海關人員將
      渠等攔下，一打開背包檢查就發現「安君寧」等情，業據
      共同被告張新利於本身所涉之95年度訴字第1395號案件審
      理中供陳明確，核與許惠真當時以證人身分出庭時所證情
      況相符，可見本件扣案藥品「安君寧」並未特別藏於夾層
      或另作包裝藏匿、掩飾，而係直接置於隨身側背包內，衡
      諸常情，與一般運輸毒品之犯罪行徑有間。次查，扣案之
      「安君寧」外包裝正面標示標示「安君寧（濃縮丸）」、
      「湖南泰爾製藥有限公司出品」、「批准文號國藥准字第
      Z00000000號」，背面標示成分、功能為「功能主治：活
      血定痛、去毒化痰、用於緩解鴉片類吸毒成癮痰熱症者斷
      毒時的戒斷症狀」、「症見：周身疼痛不適、煩躁易怒、
      心悸失眠、痰涎壅塞、寒顫噴嚏、舌苔黃膩」、「主要成
      分：延胡索、魚腥草、膽南星、白芍、河子、徐長卿、益
      智、丁香、甘草」，此業經臺灣桃園地方法院於審理95年
      度訴字第1395號案件時當庭勘驗屬實，製有勘驗筆錄在卷
      可憑（見該院卷第91頁），並有財團法人海峽交流基金會
      函轉大陸地區「湖南省食品藥品監督管理局」，2006年9
      月15日湘食藥監（2006）第73號函文附卷明載「安君寧」
      係可以在大陸地區合法流通之藥物，據上，扣案「安君寧
      」既係在大陸地區之藥局合法販售，復標明製造藥廠名稱
      、核准字號及用法用量，則被告僅知該藥在台無法購得，
      惟該藥物既能在中國地區藥店合法販賣，被告應無毒品之
      認識，實難認定被告主觀上知悉扣案「安君寧」內含有第
      三級毒品特拉嗎竇成分。至於卷附之行政院衛生署管制藥
      品管理局92年10月9日管檢字第0920008255號檢驗成績書
      、台北關稅局扣押貨物收據及處分書、扣案之「安君寧」
      10 包，僅能證明被告所攜帶入境之「安君寧」含有第三
      級毒品特拉嗎竇成分之客觀事實；而上開管檢字第092000
      8255號函，僅在於說明「安君寧」並未經行政院衛生署核
      准許可輸入，均無法證明被告主觀上確已知悉扣案「安君
      寧」內含有第三級毒品特拉嗎竇成分。此外，復查無其他
      積極證據足資認定被告涉犯運輸第三級毒品罪嫌，揆諸前
      開規定及判例意旨，被告所涉此部分之罪嫌，尚屬不能證
      明，惟此部分與前開論罪部分，公訴人認係想像競合犯為
      裁判上一罪之關係，爰不另為無罪之諭知。
據上論斷，應依刑事訴訟法第369條第1項前段、第364條、第299
條第1項前段、刑法第11條前段、第2條第1項前段、修正前刑法
第28條、93年4月21日修正前藥事法第82條第1項，判決如主文。
本案經檢察官董怡蓁到庭執行職務。
中    華    民    國    99    年    11    月    30    日
            刑事第十五庭  審判長法  官  沈宜生
                                法  官  吳炳桂
                                法  官  賴邦元
以上正本證明與原本無異。
如不服本判決，應於收受送達後10日內向本院提出上訴書狀，其
未敘述上訴之理由者並得於提起上訴後10日內向本院補提理由書
（均須按他造當事人之人數附繕本）「切勿逕送上級法院」。
                                書記官  鄭信昱
中    華    民    國    99    年    11    月    30    日
附錄：本案論罪科刑法條全文
93年4月21日修正前藥事法第82條第1項：
製造或輸入偽藥或禁藥者，處七年以下有期徒刑，得併科新臺幣
十五萬元以下罰金。

司法院資訊處製作；財團法人民間司法改革基金會備份。
